【裁判字號】    95,台上,3404
【裁判日期】    950622
【裁判案由】    強盜
【裁判全文】
最高法院刑事判決            九十五年度台上字第三四０四號
    上  訴  人  甲○○
                        11號.
上列上訴人因強盜案件，不服台灣高等法院台中分院中華民國九
十五年三月二十九日第二審判決（九十四年度上訴字第一八八五
號，起訴案號：台灣台中地方法院檢察署九十三年度偵字第二二
一二三號），提起上訴，本院判決如下：
    主  文
上訴駁回。
    理  由
按刑事訴訟法第三百七十七條規定，上訴於第三審法院，非以判
決違背法令為理由，不得為之。是提起第三審上訴，應以原判決
違背法令為理由，係屬法定要件。如果上訴理由書狀並未依據卷
內訴訟資料，具體指摘原判決不適用何種法則或如何適用不當，
或所指摘原判決違法情事，顯與法律規定得為第三審上訴理由之
違法情形，不相適合時，均應認其上訴為違背法律上之程式，予
以駁回。本件上訴人甲○○上訴意旨略稱：（一）原審審判筆錄
並未載有辯護人之辯論要旨及上訴人之最後陳述，其所踐行之訴
訟程序，顯屬違法。（二）上訴人曾聲請傳喚承辦本案之警員及
被害人證明上訴人符合自首規定，原審未為此項證據之調查，有
應於審判期日調查之證據未予調查之違背法令云云。
惟查證據之取捨、證據證明力之判斷，及事實有無之認定，為事
實審法院之職權，茍其取捨、判斷及認定，並不違反經驗法則及
論理法則，即不容任意指為違法而執為第三審適法之上訴理由。
本件原判決認定上訴人於民國九十三年十二月二十三日九時許，
在台中縣豐原市○○路乙○○所經營之「儷都超商」內，持刀子
一把抵住乙○○腰部，喝令彼將錢拿出來，致使彼不能抗拒，而
開啟收銀機，由上訴人自行取去收銀機內之新台幣一千七百元後
逃離現場，乙○○立即追出並攔下巡邏警車向警員蔡榮雄報案，
蔡員隨即自後追躡，於當日九時零五分許，在同市○○路十四巷
底將上訴人逮捕等情，係依據上訴人之陳述，證人乙○○之證詞
，卷附「儷都超商」監視錄影機所拍攝畫面之翻拍照片、勘驗筆
錄、贓證物領據保管單、現場圖，及扣案之刀子、安全帽、口罩
等證據資料，為綜合之判斷；對於上訴人否認強盜，所辯為入獄
戒毒而有本件犯行及其係自首等各節如何不足採等理由，詳加說
明。以第一審論處上訴人攜帶兇器強盜罪刑，認事用法俱無不合
，量刑亦稱妥適，因而維持第一審之判決，駁回檢察官在第二審
之上訴，已詳敘其調查證據之結果及證據取捨並認定事實之理由
。所為論斷，均有卷存證據資料可資覆按，並無採證或認定事實
違背經驗法則或論理法則，或有理由不備、理由矛盾或其他違背
法令之情形。再查：（一）按刑事訴訟法第二百八十九條第一項
、第二項規定：調查證據完畢後，審判長應依檢察官、被告、辯
護人之次序，命就事實及法律分別辯論之；已辯論者，得再為辯
論，審判長亦得命再行辯論；同法第二百九十條規定：審判長於
宣示辯論終結前，最後應詢問被告有無陳述。次按審判期日之訴
訟程序，專以審判筆錄為證，復為刑事訴訟法第四十七條所明定
。依卷附原審九十五年三月十五日審判筆錄之記載，審判長於調
查證據完畢後，已依檢察官、上訴人、辯護人之次序當庭命為辯
論，其中上訴人於原審選任辯護人歐東洋律師陳稱：「儷都超商
一案甲○○並非搶劫之本意，其本意是為戒除毒癮而欲入監，且
在警察圍捕過程，是甲○○自行表示其為儷都超商之行搶者，應
有自首之適用，被害人在警訊及原審（指第一審）法院之證述前
後不一致，其證言不足採信。我們認為檢察官上訴無理由，原審
（指第一審）判決並無不當，請求駁回檢察官上訴，予以甲○○
自新的機會。」等語（見原審卷第一三三頁倒數第二行至第一三
四頁第四行）；又審判長在諭知辯論終結前，亦已詢問上訴人「
有何最後陳述？」經上訴人答稱「沒有。我要聆判。」等語（見
原審卷第一三四頁第九至十三行），是原審所踐行之訴訟程序並
無不合。（二）按自首以對於未發覺之罪投案而受裁判為要件，
原判決已說明依據卷附現場圖，及上訴人於第一審之供述、證人
乙○○之證詞，認定上訴人係在員警已知悉其犯行並追躡於後而
逮捕之，不符自首要件之得心證理由（見原判決第三頁第十至二
四行），並敘明上訴人係遭追入死巷不得不束手就擒，已屬灼然
，無就此再訊問警員之必要等情（見原判決第四頁倒數第一行至
第五頁第一行），難謂有何證據未予調查或理由不備之違背法令
。矧查上訴人於原審固曾具狀聲請傳喚警員蔡榮雄及被害人乙○
○為證，然待證事項係上訴人之為本案係欲以入監服刑方式達戒
毒目的等情（見原審卷第九０頁），亦與上訴人是否自首無涉。
從而，上訴意旨顯非依據卷內訴訟資料指摘原判決有何具體違背
法令之情形，徒憑己見，就原審依法進行之訴訟程序，及原判決
已明白論斷之事項，任意指摘，核與法律規定得為第三審上訴理
由之違法情形，不相適合。上訴人之上訴違背法律上之程式，應
予以駁回。
據上論結，應依刑事訴訟法第三百九十五條前段，判決如主文。
中    華    民    國  九十五  年    六    月  二十二  日
                      最高法院刑事第九庭
                          審判長法官  陳  正  庸
                                法官  賴  忠  星
                                法官  王  居  財
                                法官  林  開  任
                                法官  林  立  華
      本件正本證明與原本無異
                                      書  記  官
中    華    民    國  九十五  年    六    月  二十八  日
                                                      j


司法院資訊處製作；財團法人民間司法改革基金會備份。
